【裁判字號】    98,訴,924
【裁判日期】    981127
【裁判案由】    違反槍砲彈藥刀械管制條例
【裁判全文】
臺灣桃園地方法院刑事判決               98年度訴字第924號
公  訴  人  臺灣桃園地方法院檢察署檢察官
被      告  甲○○
指定辯護人  本院公設辯護人  陳瑞明
上列被告因違反槍砲彈藥刀械管制條例案件，經檢察官提起公訴
（98年度偵字第7494號），本院判決如下：
    主  文
甲○○未經許可，寄藏可發射子彈具有殺傷力之改造手槍，處有
期徒刑年貳月，併科罰金新台幣伍萬元，罰金如易服勞役，以
新臺幣壹仟元折算壹日。扣案如附表一、如附表二編號2 所示之
物沒收。
    事  實
一、甲○○明知具殺傷力之改造槍枝、子彈，為槍砲彈藥刀械管
    制條例所明定列管之違禁物，不得無故持有、寄藏，竟於民
    國97年6 、7 月間某日，在臺北縣三重市○○路某工地，受
    因真實姓名年籍不詳綽號「阿財」之成年男子（下稱「阿財
    」）所託，代為保管可發射子彈具殺傷力如附表一所示之物
    、具殺傷力如附表二所示之物，甲○○應允後，即自斯時起
    ，未經許可而寄藏上開可發射子彈具殺傷力如附表一所示之
    物、具殺傷力如附表二所示之物。嗣於98年3 月26日上午10
    時50分許，為警持本院核發之搜索票前往桃園縣八德市○○
    路782 號執行搜索，並扣得其所藏置如附表一、二所示之物
    及如附表三、四所示之物。
二、案經桃園縣政府警察局移送臺灣桃園地方法院檢察署檢察官
    偵查起訴。
    理  由
甲、證據能力部分：
    關於卷附內政部警政署刑事警察局98年6 月12日刑鑑字第09
    80045694號槍彈鑑定書、98年10月16日刑鑑字第0980127926
    號函之證據能力：按司法警察機關調查中之案件，為因應實
    務上或因量大、或有急迫之現實需求，併例行性當然有鑑定
    之必要者，例如毒品之種類與成分、尿液之毒品反應，或者
    槍彈有無殺傷力等鑑定，基於檢察一體原則，得由該管檢察
    長對於轄區內之案件，以事前概括選任鑑定人或囑託鑑定機
    關、團體之方式，俾便轄區內之司法警察官、司法警察對於
    調查中之此類案件，得即時送請先前已選任之鑑定人或囑託
    之鑑定機關、團體實施鑑定，以求時效（法務部92年9 月1
    日法檢字第0920035083號函參照，刊載於法務部公報第312
    期）。此種由檢察機關概括選任鑑定人或概括囑託鑑定機關
    、團體，再轉知司法警察官、司法警察於調查犯罪時參考辦
    理之作為，法無明文禁止，係為因應現行刑事訴訟法增訂傳
    聞法則及其例外規定之實務運作而為。此種由司法警察官、
    司法警察依檢察官所概括選任之鑑定人或囑託鑑定機關、團
    體所為之鑑定結果，與檢察官選任或囑託為鑑定者，性質上
    並無差異，同具有證據能力（最高法院98年度台上字第6122
    號判決意旨參照）。本案承辦之警局依檢察機關所為概括選
    任鑑定機關之意旨於偵查之前階段，將查扣之槍彈等證物送
    請內政部警政署刑事警察局進行鑑定，該局因此所出具98年
    6 月12日刑鑑字第0980045694號槍彈鑑定書，依前開說明，
    自無不合。另本院為明瞭未經實際試射鑑定之扣案子彈有無
    殺傷力，再囑託該局以實際試射鑑定之，該局因此再以98年
    10月16日刑鑑字第0980127926號函覆鑑定結果，查上開內政
    部警政署刑事警察局98年6 月12日刑鑑字第0980045694號槍
    彈鑑定書及98年10月16日刑鑑字第0980127926號函，均為實
    施鑑定之人員依專業知識經驗陳述其判斷意見，況本件被告
    及辯護人對此並不爭執證據能力，自有證據能力。
乙、認定事實之理由及依據：
壹、有罪部分：
一、上開犯罪事實，業據被告甲○○坦承不諱，復有扣案如附表
    一、二所示之物可證，而扣案如附表一、二所示之物經內政
    部警政署刑事警察局鑑定結果，認如附表一所示之物，係改
    造手槍，由仿BERETTA 廠92FS型半自動手槍製造之槍枝，換
    裝土造金屬槍管而成，擊發功能正常，可供擊發適用子彈使
    用，認具殺傷力；如附表二編號1 、2 所示之物，均係口徑
    9mm 制式子彈，採樣7 顆試射，可擊發，認均具殺傷力；如
    附表二編號3 所示之物，認均非制式子彈，由金屬彈殼組合
    直徑8.9 ±0.5 mm金屬彈頭而成，可擊發，認均具殺傷力；
    如附表二編號4 所示之物，認非制式子彈，由金屬彈殼組合
    直徑8.9 mm金屬彈頭而成，可擊發，認具殺傷力，有卷附內
    政部警政署刑事警察局98年6 月12日刑鑑字第0980045694號
    槍彈鑑定書、98年10月16日刑鑑字第0980127926號函可稽（
    見偵查卷第48至49頁、本院卷第7 頁）。被告自白應與事實
    相符，堪予採信。本件事證明確，被告犯行堪以認定。
二、核被告所為，係犯槍砲彈藥刀械管制條例第8 條第4 項之未
    經許可，寄藏可發射子彈具有殺傷力之改造手槍罪、同條例
    第12條第4 項之未經許可，寄藏子彈罪。按槍砲彈藥刀械管
    制條例第8 條第4 項、第12條第4 項之罪，係將「持有」與
    「寄藏」為分別之處罰規定，單純之「持有」，固不包括「
    寄藏」，但寄藏之受人委託代為保管，其保管之本身所為之
    「持有」，既係「寄藏」之當然結果，法律上自宜僅就「寄
    藏」行為為包括之評價，不應另就「持有」予以論罪（最高
    法院74年台上字第3400號判例參照），故被告持有如附表一
    、二所示槍、彈之行為，係「寄藏」之當然結果，不另論罪
    。查本件被告係受「阿財」所託，代為保管可發射子彈具殺
    傷力如附表一所示之物、具殺傷力如附表二所示之物，被告
    顯係寄藏上開槍、彈，檢察官認被告此部分所為僅係犯未經
    許可持有改造手槍、持有子彈罪，尚有未洽，惟「持有」槍
    彈與「寄藏」槍彈之行為具有高低度之吸收關係，應為起訴
    效力之所及，本院自應併予審理；且未經許可，寄藏與持有
    槍彈，同規定於槍砲彈藥刀械管制條例第8 條第4 項以及第
    12 條 第4 項，法條條項相同並無法條變更之問題（最高法
    院97年度台上字第777 號判決意旨參照），均一併敘明。被
    告以一寄藏之行為，同時寄藏具有殺傷力之改造手槍、子彈
    ，而同時觸犯未經許可，寄藏可發射子彈具有殺傷力之改造
    手槍罪、未經許可寄藏子彈罪2 罪名，應依刑法第55條想像
    競合犯之規定，論以較重之未經許可，寄藏可發射子彈具有
    殺傷力之改造手槍罪處斷。爰審酌槍、彈性質上均屬高度危
    險之物品，非經主管機關許可不得擅自持有，以維社會大眾
    安全，而寄藏、持有槍、彈對社會之秩序及安寧，勢將會產
    生極大之不安，並考量被告犯後坦承犯行，尚有悛悔之念等
    一切情狀，量處如主文所示之刑，並諭知併科罰金如易服勞
    役之折算標準，以資懲儆。扣案如附表一、如附表二編號2
    所示之物，屬違禁物，應依刑法第38條第1 項第1 款之規定
    ，宣告沒收。至扣案如附表二編號1 、3 、4 所示之物，原
    雖具殺傷力而屬違禁物，然業於鑑定時試射而喪失子彈之作
    用與性質，已非違禁物，爰不宣告沒收。至扣案如附表三所
    示之物，經鑑定結果，雖可擊發，惟發射動能不足，不具殺
    傷力，及扣案如附表四所示之物，則與本案無關，均不得宣
    告沒收。
貳、不另為無罪之諭知部分：
一、公訴意旨另以：被告甲○○於97年6 、7 月間某日，在臺北
    縣三重市○○路某工地內，自「阿財」處收受如附表三編號
    2 所示之物，因認被告此部分亦涉犯槍砲彈藥刀械管制條例
    第12條第4 項之罪嫌云云。經查：如附表三編號2 所示之物
    ，經本院送請內政部警政署刑事警察局試射鑑定結果，雖可
    擊發，惟發射動能不足，不具殺傷力等情，有該局98年10
    月16日刑鑑字第0980127926號函在卷足憑（見本院卷第7 頁
    ），是公訴人所指此部分之罪嫌顯然不能證明，惟因此部分
    與上開經論罪科刑之持有具殺傷力如附表二所示子彈部分，
    係屬實質上一罪關係，爰不另為無罪之諭知。
據上論斷，應依刑事訴訟法第299 條第1 項前段，槍砲彈藥刀械
管制條例第8 條第4 項、第12條第4 項，刑法第11條前段、第55
條、第42條第3 項前段、第38條第1 項第1 款，判決如主文。
本案經檢察官梁光宗到庭執行職務。
中    華    民    國    98    年    11    月    27    日
                  刑事第一庭審判長法  官  曾家貽
                                  法  官  張瓊華
                                  法  官  鄭吉雄
以上正本證明與原本無異。
如不服本判決應於收受判決後10日內向本院提出上訴書狀，並應
敘述具體理由。其未敘述上訴理由者，應於上訴期間屆滿後20日
內向本院補提理由書( 均須按他造當事人之人數附繕本) 「切勿
逕送上級法院」。
                                  書記官  資念婷
中    華    民    國    98    年    11    月    27    日
槍砲彈藥刀械管制條例第8條
未經許可，製造、販賣或運輸鋼筆槍、瓦斯槍、麻醉槍、獵槍、
空氣槍或第4 條第1 項第1 款所定其他可發射金屬或子彈具有殺
傷力之各式槍砲者，處無期徒刑或5 年以上有期徒刑，併科新臺
幣1 千萬元以下罰金。
未經許可，轉讓、出租或出借前項所列槍枝者，處 5 年以上有期
徒刑，併科新臺幣 1 千萬元以下罰金。
意圖供自己或他人犯罪之用，而犯前2 項之罪者，處無期徒刑或
7年 以上有期徒刑，併科新臺幣1 千萬元以下罰金。
未經許可，持有、寄藏或意圖販賣而陳列第 1 項所列槍枝者，處
3 年以上10年以下有期徒刑，併科新臺幣700 萬元以下罰金。
第 1 項至第 3 項之未遂犯罰之。
槍砲彈藥刀械管制條例第12條
未經許可，製造、販賣或運輸子彈者，處 1 年以上 7 年以下有
期徒刑，併科新台幣 500 萬元以下罰金。
未經許可，轉讓、出租或出借子彈者，處 6 月以上 5 年以下有
期徒刑，併科新台幣 300 萬元以下罰金。
意圖供自己或他人犯罪之用，而犯前二項之罪者，處 3 年以上
10 年以下有期徒刑，併科新台幣 700 萬元以下罰金。
未經許可，持有、寄藏或意圖販賣而陳列子彈者，處 5 年以下有
期徒刑，併科新台幣 300 萬元以下罰金。
第 1 項至第 3 項之未遂犯罰之。
附表一
┌───┬──────────────┬──┬────┐
│編  號│  扣    案     物     品    │數量│備    註│
├───┼──────────────┼──┼────┤
│  1   │改造手槍，由仿BERETTA 廠92FS│1 支│        │
│      │型半自動手槍製造之槍枝，換裝│    │        │
│      │土造金屬槍管而成（槍枝管制編│    │        │
│      │號0000000000，含彈匣4 個）  │    │        │
└───┴──────────────┴──┴────┘
附表二
┌───┬──────────────┬──┬────┐
│編  號│  扣    案     物     品    │數量│備    註│
├───┼──────────────┼──┼────┤
│  1   │均係口徑9mm 制式子彈        │7 顆│原均具殺│
│      │                            │    │傷力，因│
│      │                            │    │已試射而│
│      │                            │    │喪失子彈│
│      │                            │    │作用與性│
│      │                            │    │質      │
├───┼──────────────┼──┼────┤
│ 2    │均係口徑9mm 制式子彈        │13顆│具殺傷力│
│      │                            │    │        │
│      │                            │    │        │
│      │                            │    │        │
│      │                            │    │        │
├───┼──────────────┼──┼────┤
│  3   │均非制式子彈，由金屬彈殼組合│29顆│原均具殺│
│      │直徑8.9 ±0.5 mm金屬彈頭而成│    │傷力，因│
│      │                            │    │已試射而│
│      │                            │    │喪失子彈│
│      │                            │    │作用與性│
│      │                            │    │質      │
├───┼──────────────┼──┼────┤
│  4   │非制式子彈，由金屬彈殼組合直│1 顆│原具殺傷│
│      │徑8.9 mm金屬彈頭而成        │    │力，因已│
│      │                            │    │試射而喪│
│      │                            │    │失子彈作│
│      │                            │    │用與性質│
│      │                            │    │        │
└───┴──────────────┴──┴────┘
附表三
┌───┬──────────────┬──┬────┐
│編  號│  扣    案     物     品    │數量│備    註│
├───┼──────────────┼──┼────┤
│  1   │均非制式子彈，由金屬彈殼組合│4 顆│雖可擊發│
│      │直徑8.9 ±0.5 mm金屬彈頭而成│    │，惟發射│
│      │                            │    │動能不足│
│      │                            │    │，不具殺│
│      │                            │    │傷力。  │
├───┼──────────────┼──┼────┤
│  2   │均非制式子彈，由金屬彈殼組合│10顆│雖可擊發│
│      │直徑8.9 ±0.5 mm金屬彈頭而成│    │，惟發射│
│      │                            │    │動能不足│
│      │                            │    │，不具殺│
│      │                            │    │傷力。  │
└───┴──────────────┴──┴────┘
附表四
┌───┬────────────┬───┬─────┐
│編  號│  扣   案     物     品 │數量  │備    註  │
├───┼────────────┼───┼─────┤
│  1   │吸食器                  │1 個  │與本案無關│
└───┴────────────┴───┴─────┘


司法院資訊處製作；財團法人民間司法改革基金會備份。
